【裁判字號】    91,易,927
【裁判日期】    920507
【裁判案由】    詐欺
【裁判全文】
臺灣士林地方法院刑事判決                          九十一年度易字第九二七號
    公  訴  人  臺灣士林地方法院檢察署檢察官
    被      告  甲○○
    選任辯護人  蔡明熙律師
右列被告因詐欺案件，經檢察官提起公訴（八十九年度偵字第二四一六號），本院判
決如左：
    主  文
甲○○意圖為自己不法之所有，以詐術使人將本人之物交付，累犯，處有期徒刑壹年
陸月。
    事  實
一、甲○○曾犯詐欺罪，經台灣台北地方法院以八十三年自字第四八四號判處有期徒
    刑二年，於八十五年十一月二日縮刑期滿執行完畢，又於八十四年間，因常業詐
    欺案，經臺灣高等法院於八十七年十二月三十日以八十七年上訴字第四一三０號
    判決有期徒刑二年六月，猶不知悔改，意圖為自己不法之所有，於八十八年八月
    十二日，謊稱「太舜公司」名義向台北縣汐止市○○○路○段八十一號四樓之六
    太宇科技股份有限公司（以下簡稱太宇公司）訂購記憶體模組乙批，與太宇公司
    之業務員簡煌倚約定於翌日送貨至台北市○○○路太舜公司，惟於翌日突以電話
    稱渠會前來自行取貨，致簡煌倚陷於錯誤而同意，於同日下午六時五十分許之下
    班時間，甲○○始至太宇公司提貨，並告知簡煌倚以「輝企業有限公司」（以
    下簡稱輝公司）之名義記載為發票之買受人，並偽稱與該公司不符之統一編號
    ，及交付「惠鴻企業股份有限公司」（以下簡稱惠鴻公司）為發票人之台北市第
    二信用合作社古亭分社面額新台幣（下同）一百十四萬元五千零十七元之即期支
    票乙紙予簡煌倚抵付貨款，簡煌倚將記憶體模組如數交付。該日適逢週五，經週
    休二日，太宇公司於銀行營業日即翌週一經向銀行徵信該支票，發現該帳戶早已
    拒絕往來，經以電話聯絡甲○○，甲○○一味拖延，嗣後即無法聯繫。簡煌倚復
    前往前開林森北路址，發現僅係一等待承租之辦公室，又前往從網路資料尋得之
    惠鴻公司址，發現人去樓空，再依甲○○所要求之輝公司統一編號查詢，發現
    名稱應為「昌煇企業有限公司」，其負責人及公司地址與甲○○所稱均不符，始
    知道受騙。
二、案經太宇公司先訴暨台北縣政府警察局汐止分局移送臺灣士林地方法院檢察署檢
    察官偵查起訴。
    理  由
一、訊據被告甲○○固坦承於上開時、地向購買上開貨品未付款之事實，惟否認有詐
    欺犯意，辯稱：唭哩岸公司「蘇董」在伊跟太宇公司訂貨的壹個禮拜前左右，跟
    伊買記憶體模組一萬八千多粒，總價三百多萬元，伊將模組全數交給他，他說不
    夠，叫伊向太宇公司調，伊就在八月十二日之前一個禮拜訂約，跟太宇公司調了
    三百支，壹支是八粒模組，總價計新台幣（下同）一百零九萬四百九十二元（加
    營業稅合計一百十四萬五千零十七元）。八十八年八月十二日早上九點多太宇公
    司把貨送到林森北路伊辦公室，伊人在該處，有打電話向簡煌倚表示還沒有付錢
    ，怎麼貨就送來，乃請送貨之人把貨載回去，當日下午三時「蘇董」將支票攜至
    伊公司，「蘇董」告知因欠輝公司發票，要求以輝公司為發票人名義開立統
    一發票。當晚六點多，伊自己就去載貨，伊將貨拿去中山北路唭哩岸公司，貨款
    未收回，事後有叫人去找「蘇董」，但「蘇董」逃匿，以致該支票退票，被告亦
    無法立即給付貨款，惟伊在太宇公司倒閉前，有與該公司職員談及和解願賠償損
    害，誠意提供伊所有之山坡地所有權狀予該公司，對方表示請伊先借到錢再說，
    足見被告無詐欺之意圖云云，經查：
  (一)證人簡煌倚於警訊及本院均證稱：被告於八十八年八月十二日以「太舜公司」名
    義購買記憶體一批，訂約時指定送到林森北路一０一號六樓，被告有提到要自己
    銷貨，惟翌日臨時聯絡表示自己會來取貨，伊就一直等被告前來。訂約時沒有簽
    書面契約，只有在出貨時由被告簽出貨單，訂約時沒有簽任何文件。一般記憶模
    體組以現金交易，被告當時拿的是即期支票，但公司只要有利潤就會同意交易，
    伊到職不久，經徵得經理之同意而接受該筆訂貨。當晚被告來取貨時，銀行已關
    門無法照會，隔週一才發現退票。退票以後伊有去找支票發票地址，也上網查發
    票人公司之地址，依址前往已人去樓空，還有去查被告留的林森北路之地址，原
    來是等待出租的空辦公室，在太宇公司報案後，被告後來有打電話三、四次找伊
    談和解，伊因為交給法務而且受處分了，就沒有跟被告談，伊有請被告跟法務談
    被告來取貨時，伊有影印被告之身分證留下，被告使用自己之姓名等情，足證被
    告確曾謊稱「太舜公司」之名義，交付上開當時已拒絕往來之帳戶支票，又要求
    開立上開抬頭之發票，嗣後根據被告所留之林森北路址，及支票發票人公司地址
    找尋，均未能尋獲。關於退票後，是否以電話聯繫，簡煌倚於警訊中證稱：經以
    電話聯絡甲○○，甲○○一味拖延，嗣後即無法聯繫等語，於審理中則稱：退票
    後未與被告以電話聯繫等語，前後陳述有所不同，惟查案發當時為八十八年八月
    間，距本件審理時（九十二年四月二十三日）已相隔三年又四個月，而簡煌倚接
    受警訊之日期為八十九年一月四日，拒案發僅四個月，記憶比較新鮮正確，是認
    此部分不同之陳述，應以簡某之警訊為可採。
  (二)被告交付之上開惠鴻公司支票，經提示由銀行通知領回，有該支票及領回退票通
    知書影本各一張附卷足稽，被告要求開立之發票，其買受人名義為「輝公司」
    ，亦有發票存根聯影本一張在卷可憑，被告於警訊中自陳：有以「泰順公司」名
    義向太宇公司買進記憶體模組，「輝公司」是伊朋友之公司，伊借用該公司名
    義之統一編號，方便太宇公司開發票云云，又於偵查中承認以「泰巽公司」名義
    訂貨，並稱該公司之負責人同意伊借用公司名義，且稱因為伊欠「輝公司」發
    票，因此以太宇公司之發票要補給「輝公司」（見檢察官八十九年三月十六日
    訊問筆錄），與其於審理中否認曾使用泰順公司名義，並否認認識「輝公司」
    之負責人，又陳稱「輝公司」名義之發票係「蘇董」所要求云云，前後陳述明
    顯不同，倘被告所述為真實，豈有就該等重要事實前後數種不同說詞之理？關於
    被告所辯提前送貨經退回云云，簡煌倚證稱不記得有該事等語甚明，且被告所指
    上開林森北路址係待承租之辦公室，則豈有送貨至該處經被告聯絡而送回之可能
    ？況被告於偵查中亦自白貨由伊本人去載運，絲毫未提及太宇公司曾先送貨為伊
    通知取回之情（見同上訊問筆錄），足見被告於審理中所辯太宇公司曾於伊取貨
    當日早上送貨至伊林森北路址云云，亦不足採。
  (三)被告供稱貨物之去處為台北市○○○路○段十四巷十七號之一唭哩岸公司，經查
    該址，雖曾有該公司設立，但該公司早在八十八年五月份即改為新棟公司，並於
    同年八、九月間搬離該處，此有台北市政府警察局士林分局警員查訪該址管理員
    賴伯均之偵辦刑案查訪表一份在卷可稽，足證被告所稱將本件貨品送往該處之唭
    唭哩岸公司云云，亦顯不足採。上開支票發票人惠鴻公司登記之負責人為王榮華
    ，經檢察官傳訊之，據其證稱：渠曾在惠鴻公司任職，惟僅打雜送貨，並不知情
    後來被登記為公司負責人，未聽過被告或唭哩岸公司，也不知何人擅自使用其名
    義等語（見九十年十一月十六日訊問筆錄），足見上開支票並非經由合法之管道
    由惠鴻公司簽發、交付。又檢察官根據唭哩岸實業有限公司之登記資料，傳訊該
    公司之負責人蔡永成，亦證稱：不認識被告，唭哩岸公司經營之項目為照相器材
    ，沒有拿支票交付被告，公司地址不在中山北路等語（見檢察官九十一年時月二
    十九日訊問筆錄）。是據被告所交付之支票，及其所述交貨之處、向其購貨之公
    司，均無何「蘇董」之資料，倘如被告所言，「蘇董」向其訂貨三百多萬元，被
    告卻未能提供有關「蘇董」之任何線索，誠難令人置信。
  (四)被告聲請證人丁羅昆，以證明確有「蘇董」之人向其購貨，經本院傳訊之而未到
    ，惟據其於偵查中所述，伊是泰巽公司之負責人，該公司在八十五或八十六年間
    結束營業，但都沒有去辦解散登記，公司之總經理吳志勇在公司快結束時，有告
    知伊曾同意被告在外以該公司名義訂貨云云，然查被告曾於八十四年間詐欺多家
    公司，其中包括泰巽公司，經判處常業詐欺罪，有台灣高等法院八十七年度上訴
    字第四一三０號判決一份在卷可參（見偵查卷第一四九頁），丁羅昆竟自稱是泰
    巽公司之負責人，曾聽伊公司總經理同意被告使用該公司名義云云，自屬不實。
    丁羅昆另證稱：知情被告向太宇公司買電子零件交給唭哩岸公司，因被告買了之
    後，交給唭哩岸公司，「蘇董」有將貨拿到崑億公司去測試是否為不良品云云，
    然查太宇公司售予被告之電子零件出貨前已在工廠測試過，不需另為測試，此經
    被告於本院敘明，據此亦足認丁羅昆之證詞全不可信。
  (五)此外，被告復無法提出其有將自己公司之記憶體模組，出貨予「蘇董」，綜上，
    被告辯稱係「蘇董」之人向其購貨，不知「蘇董」交付之支票係拒絕往來之支票
    云云，均係事後杜撰之詞。其故以不實之公司名義向太宇公司購貨，又明知所持
    係拒絕往來之支票，故意於週五夜間趁被害人公司不及向銀行照會之時間前往取
    貨而交付之，其具詐欺之故意甚明，本件事證明確，被告犯行洵堪認定。雖被告
    事後向太宇公司表明願意提供山坡地賠償云云，先不論其山坡地之價值，就其同
    意賠償終屬太宇公司報警後之舉，自不能以之認定被告當初無詐欺之意，又被告
    雖留下其身份證之真實影本，然太宇公司據此報警，事後雖查獲被告，惟所交付
    之貨物已全無蹤跡，被告以其曾留下身份證影本即謂無詐欺故意，所辯亦不足採
    。
二、核被告，所為係犯刑法第三百三十九條第一項之罪。被告曾犯罪經判決及執行，
    詳如事實欄所載，其於五年內再犯有期徒刑以上之本罪，為累犯，依法加重其刑
    。爰審酌被告甫因常業詐欺案，經法院於八十七年十二月三十日經台灣高等法院
    判刑（經最高法院於九十年四月二十六日以其上訴違背法律程式，判決上訴駁回
    確定），卻仍於八十八年八月故態復萌，重施故技，犯下本案，惡性非低，本院
    並審酌其犯罪手段、被害人所生損害，及被告犯後仍藉詞狡辯，迄今未為任何賠
    償等一切情狀，量處如主文所示之刑。
據上論斷，應依刑事訴訟法第二百九十九條第一項前段、刑法第三百三十九條第一項
、第四十七條，罰金罰鍰提高標準條例第一條前段，判決如主文。
本案經檢察官楊秀枝到庭執行職務
中      華      民      國      九十二      年      五      月    七    日
                                  臺灣士林地方法院刑事第四庭
                                          法  官  趙  文  卿
右正本證明與原本無異。
如不服本判決，應於判決送達後十日內，向本院提出上訴狀。
                                          書記官  劉  政  惠
中      華      民      國      九十二      年      五    月   十四   日
附錄本案論罪科刑法條全文：
刑法第三百三十九條第一項：
  意圖為自己或第三人不法之所有，以詐術使人將本人或第三人之物交付者，處五年
  以下有期徒刑、拘役或科或併科一千元以下罰金。


司法院資訊處製作；財團法人民間司法改革基金會備份。
